【裁判字號】    92,自,268
【裁判日期】    920428
【裁判案由】    誹謗
【裁判全文】
台灣台中地方法院刑事判決                          九十二年度自字第二六八號
    自  訴  人  甲○○
    被      告  乙○○○
右列被告因加重誹謗案件，經自訴人提起自訴，本院判決如左：
    主    文
本件管轄錯誤。
    理    由
一、自訴意旨略以：被告乙○○○明知自訴人甲○○於民國（下同）八十五年十一月
    間赴加拿大，係應被告乙○○○之請求前往協助被告乙○○○處理其子楊以禮之
    喪事，期間均與被告乙○○○住於同一旅館房間內，而案外人禹定廈與楊遠慶則
    住同一房間，且案外人禹定廈係被告乙○○○之同學即案外人李定中所介紹，在
    加拿大僱請之翻譯，自訴人甲○○斷無與案外人禹定廈發生任何姦情之事實，被
    告乙○○○竟基於誹謗自訴人甲○○名譽之犯意，以不實之文字，自九十二年一
    月十四日起在其向址設於台北市○○區○○路二二○號之聯合數位股份有限公司
    所申請架設之www.yang.wh.seed.n et.tw網站上刊登誹謗文章，內容記載：「甲
    ○○乃尹清岩之妻，楊以禮之小舅母，1996年11月27日，甲○○陪同楊母（本案
    被告）赴蒙特婁處理以禮後事，才認識擔任翻譯的禹定廈，進而李和禹在（楊）
    以禮喪葬期間發生姦情，數年以來楊母聘請律師和私探以證據證明長兄清楓和愛
    兒以禮皆為禹和龔等殺人集團所謀害，而甲○○卻不斷騷擾楊母」等文句。上揭
    不實文句經該網頁登載而散布於眾，致自訴人甲○○之名譽嚴重受損。該網頁更
    以登載自訴人甲○○和禹定廈照片，附註「姦夫」、「淫婦」等污衊性文字污衊
    自訴人甲○○，其利用四通發達之網際網路，以指摘和傳述不實之事足以毀損自
    訴人甲○○之名譽，對自訴人甲○○之名譽及人格極盡詆毀之能事，被告乙○○
    ○在其前揭所申請架設之www.yang.wh. seed.net.tw網站上刊登誹謗文章之事實
    ，有九十二年一月十七日www.yang.wh. seed.net.tw之網頁共四頁為證；上開網
    站確為被告乙○○○申請架設，其不實之內容應為被告乙○○○所捏造，有聯合
    數位股份有限公司提供之網頁申請人資料足証，其犯行已堪認定，因認被告乙○
    ○○涉有刑法第三百十條第二項、第一項之加重誹謗罪嫌云云。
二、按案件由犯罪地或被告之住所、居所或所在地之法院管轄，刑事訴訟法第五條第
    一項定有明文。而所謂犯罪地，參照刑法第四條之規定，解釋上自應包括行為地
    與結果地兩者而言（最高法院七十二年台上第五八九四號判例）。惟有關網路犯
    罪管轄權之問題，有別於傳統犯罪地之認定，蓋網際網路不同於人類過去發展之
    各種網路系統（包括道路、語言、有線、無線傳播），藉由電腦超越國界快速聯
    繫之網路系統，一面壓縮相隔各處之人或機關之聯絡距離，一面擴大人類生存領
    域，產生新穎之虛擬空間。是故網路犯罪之管轄權問題，即生爭議。在學說上有
    採廣義說、狹義說、折衷說及專設網路管轄法院等四說，若採廣義說，則單純在
    網路上設置網頁，提供資訊或廣告，只要某地藉由電腦連繫該網頁，該法院即取
    得管轄權，如此幾乎在世界各地均有可能成為犯罪地，此已涉及各國司法審判權
    之問題，且對當事人及法院均有不便。若採狹義之管轄說，強調行為人之住居所
    、或網頁主機設置之位置等傳統管轄，又似過於僵化。又我國尚未有採專設網路
    管轄法院，即便採之，實益不大，亦緩不濟急，故今各國網路犯罪管轄權之通例
    ，似宜採折衷之見解，亦即在尊重刑事訴訟法管轄權之傳統相關認定，避免當事
    人及法院之困擾外，尚應斟酌其他具體事件，如設置網頁、電子郵件主機所在地
    、傳輸資料主機放置地及其他有無實際交易地等相關情狀認定之（本院九十二年
    度沙簡上字第六六號刑事判決參照）。經查，本件自訴人甲○○認被告乙○○○
    涉有刑法第三百十條第二項、第一項之加重誹謗罪嫌，查依自訴人甲○○所指被
    告乙○○○以電腦網際網路刊登前揭訊息，係使用其在高雄市○○區○○里○○
    鄰○○○路九三號十一樓之九住處之電腦，連結上網際網路網址：www.yang.wh.
    seed.n et.tw網站上刊登誹謗文章；是被告乙○○○實施刊登上開訊息之處所（
    傳輸資料主機放置地）即犯罪地係在其高雄市○○區○○里○○鄰○○○路九三
    號十一樓之九住處，非屬本院轄區；雖被告乙○○○於刊登該項訊息後，任何電
    腦使用者，經以網路連結後，均可觀覽該項訊息，然按被告乙○○○於網站上刊
    登前述訊息，茍具有誹謗之事實，乃係即成犯，一經刊登，即構成犯罪，其犯罪
    即已完成；所刊登之訊息，其後繼續留存於網站上，乃狀態繼續，仍係以單純一
    罪，並非謂電腦使用者上網點閱一次，被告乙○○○即刊登一次；是本件被告乙
    ○○○雖係經由自訴人甲○○上網點閱後，隨即發現被告乙○○○犯嫌，因而提
    起自訴，參酌前揭關於管轄權之規定及說明，尚難認本院轄區係犯罪地或結果地
    。且本院復查無其他證據可資證明該網站主機係設於本院轄區之內，亦難認被告
    乙○○○前揭刊登之訊息之犯罪地或結果地，係在本院轄區。又本件被告乙○○
    ○之住所地址籍設高雄市○○區○○里○○鄰○○○路九三號十一樓之九，有被
    告乙○○○戶籍謄本一份在卷可憑，亦非在本院轄區；足認本件自訴人甲○○所
    指被告乙○○○之犯罪地及住所地均非在本院轄區；揆諸上開法文規定及說明，
    本院應無管轄權，自訴人甲○○逕向本院提起自訴，自有未合，爰不經言詞辯論
    ，逕行諭知管轄錯誤之判決。
據上論結，應依刑事訴訟法第三百四十三條、第三百零四條、第三百零七條，判決如
主文。
中      華      民      國    九十二    年      四      月    二十八    日
                                  臺灣台中地方法院刑事第四庭
                                      法  官      洪  俊  誠
右正本證明與原本無異。
如不服本判決，應於判決送達後十日內，向本院提出上訴狀。
                                      書記官      胡  美  娟
中      華      民      國    九十二    年      四      月    二十八    日


司法院資訊處製作；財團法人民間司法改革基金會備份。
